臺灣臺南地方法院民事判決　　　　　　　 94年度訴字第237號
原　　　告　台南市農會
法定代理人　甲○○
訴訟代理人　乙○○
被　　　告　丙○○
　　　　　　　　　　　　一號
上列當事人間請求給付借款事件，經本院於民國94年5月2日言詞
辯論終結，判決如下：
    主  文
被告應給付原告新台幣貳佰壹拾萬元，及自民國九十二年二月十
七日起至清償日止，按年息百分之九點三計算之利息，並自民國
九十二年三月十八日起至清償日止，逾期在六個月以內者，按上
開利率百分之十，逾期超過六個月者，則按上開利率百分之二十
計付違約金。
訴訟費用由被告負擔。
    事實及理由
一、原告起訴主張：
（一）借款人郭連財（已於民國89年4月9日死亡）邀同被告丙○
      ○為連帶保證人，於83年3月18日向向原告借款2,100,000
      元，期限至84年3月18日（一年），約定按月清償利息，
      本金到期一次清償（以下簡稱系爭借款）。嗣系爭借款到
      期後，郭連財未依約償還本金，原告乃同意其換單展期至
      85年3月18日，嗣到期後原告又再同意其換單展期至88年
      4月16日，期間每年均陸續換單一次，最後一次展期係自
      88年4月16日至92年4月16日，約定按月繳息，利息按原告
    　之基本放款利率（貸款時為年息百分之8點53加年息百分
      之2）機動調整，其餘借款條件均未變更，又雙方約定如
      有一期未按期攤還或繳息時，即喪失期限利益，應一次償
      還全部本金，除應按約定利率繳付逾期利息外，並應自逾
      期日起至清償日止，在6個月以內者，加付上開利率之百
      分之10；超過6個月者，加付上開利率之百分之20之違約
      金。詎借款人郭連財僅繳息至92年2月16日，本金到期亦
      未清償，依約已喪失期限利益，被告為郭連財之連帶保證
      人，自應負連帶清償借款之責。
（二）借據上名字及住址乃本會為體恤農民代筆服務，非簽於對
      保處。借據上之印章乃83年3月18日被告為連帶保證人時
      ，親簽於限額不定期借款契約書及約定書上之印章，本會
      承辦人員絕無私刻被告之印章蓋於連帶保證人簽章處，而
      被告為脫離保證責任把所有責任推諉於一個已過世之親哥
      哥（借款人郭連財），原告絕不同意。
（三）原告所附之借據乃展期借據，此借款係83年3月18日被告
      親簽同意擔保－原借款之延續非新借款，於契約書上被告
  　　承諾同意履行條件之第1、2條，約定書第10條既有約定憑
      立約印章即可於3,240,000元額度內出具借據借用，並展
　  　期換單，況且最近展期借據是於88年4月16日所約定，依
      最高法院91年度台上字第3號、第2382號判決參照可知被
      告自不得引用民法第739條之1修正規定，故展期借據遵守
      規約第6條仍有適用。
（四）爰聲明：如主文第一項所示。
二、被告抗辯：
（一）依原告所示展期之擔保放款借據，所載連帶保證人處並非
      被告其親筆簽名，該印章亦非被告所有之擔保放款借據所
      親蓋之印鑑章，印鑑章並未脫離被告之持有，亦未有授權
      他人代理被告或表見代理之情形，被告確實不知此擔保放
      款借據展期之情事。那擔保放借據被告簽名蓋章處，究竟
      是何人所為，是否為原告所屬行員或主債務人郭連財偽造
      被告之簽名蓋章，未告知被告而為延期清償之展期約定。
      原告未提供載有被告親筆簽名蓋章之最初擔保放款借據正
      本以茲比對證明，何以遽以誰斷被告真有為主債務人郭連
      財之借款延期清償而向原告為擔保之事實。
（二）原告若主張被告有授權他人代理，於展期之擔保放款借據
      簽名蓋章，被告同意繼續擔任連帶保證人，即須由原告負
      舉證責任，證明被告實有授權他人代理被告於展期之擔保
      放款借據簽名蓋章之事實。原告若無法證明，則不得強令
      被告負保證之責。
（三）又依民法第247條之1第3款之規定，依照當事人一方預定
      用於同類契約之條款而訂定之契約，約定使他方當事人拋
      棄權利或限制其行使權力，按其情形顯失公平者，該部分
      約定無效。消費者保護法第12條第2項第1款又規定，定型
      化契約中之條款違反平等互惠之原則，推定顯失公平者，
      該條款無效。雖農會擔保放款借據遵守規約第六條前段之
      規定：貴會如允許借款人展期、延期或部分償還時，不必
      徵求連帶保證人之同意而連帶保證人仍願負責，此規定已
      顯然違反前述民法第247條之1第3款及消費者保護法第12
      條第2項第1款之規定，該遵守契約第6條前段之約定應屬
      無效。
（四）且依民法第755條之規定，就定有期限之債務為保證者，
　  　如債務人允許主債務人延期清償時，保證人除對其延期已
      為同意外，不負保證責任。本件債務乃是民法第755條所
      稱之訂有期限之保證債務，農會與主債務人郭連財就擔保
      放借據之展期約定，允許主債務人郭連財延期清償，並未
      就此延期清償之展期約定告知被告，當然即未得被告之同
      意，依法被告不負保證責任，雖該遵守規約第六條前段規
      定原告允許借款人展期、延期不必徵求連帶保證人之同意
      而連帶保證人仍願負責，然此項規定使被告預先拋棄其法
      定權利，違反民法第739條之1，應屬無效（民法債編施行
      法第33條參照）。
（五）爰聲明：駁回原告之訴。
三、按，最高限額保證契約如定有期間，在該期間內所生約定範
    圍內之債務，不逾最高限額者，均為保證契約效力所及；如
    未定期間，保證契約在未經保證人依民法第七百五十四條規
    定終止或有其他消滅原因以前，所生約定範圍內之債務，亦
    同。故在該保證契約有效期間內，已發生約定範圍內之債務
    ，縱因清償或其他事由而減少或消滅，該保證契約依然有效
    ，嗣後所生約定範圍內之債務，於不逾最高限額者，債權人
    仍得請求保證人履行保證責任，最高法院七十七年台上字第
    九四三號著有判例，基於私法自治原則應肯認最高限額保證
    契約之效力。又債權人就定有期間之主債務，未經保證人同
    意，即允許主債務人延期清償時，因經延期後之主債務，在
    約定之最高限額內仍為該保證契約效力所及，保證人尚不得
    依民法第七百五十五條規定免負保證責任。
四、本件原告主張借款人郭連財借款之事實，業據提出借據、約
    定書、帳卡、撥款傳票、利率變動表等件為證，堪認屬實。
    被告對曾於郭連財最初借款之時（83年3月18日）簽立「限
    額不定期抵押借款契約書」一節不爭執，參諸上揭契約書載
    明「契約金額三百二十四萬元，憑借款人所送印鑑出具借據
    借用」」、「契約期限30年」，「連帶保證人丙○○」（見
    本院卷30頁），核其性質應屬定有期限之最高限額保證，而
    借款人郭連財亦於簽立上揭契約書後，陸續向原告借款三筆
    700,000元，共計2,100,000元，所積欠之借款既未逾前開金
    額，且迄今仍在保證期間內，被告自應在最高限額及期間內
    ，就主債務人郭連財連續發生之債務負連帶保證責任無訛，
    尚不因被告是否於郭連財歷次簽具之借據或展期借據上簽名
    或蓋章而有相異之認定，亦毋庸再論借據背面遵守規約第6
    條於本件債務是否有適用或該條款是否違反民法第247條之1
    第3款及消費者保護法第12條第2項第1款之規定，附此敘明
    。
五、承上，被告既應就郭連財所積欠之債務負連帶保證之責，則
    原告依據借貸及連帶保證關係，請求被告給付如主文第1項
    所示之金額，為有理由，應予准許。
中　　華　　民　　國　　94　　年　　5 　　月　　31　　日
                  民事第一庭    法　官　蔡雅惠
以上正本係照原本作成
如對本判決上訴，須於判決送達後20日內向本院提出上訴狀
中　　華　　民　　國　　94　　年　　5 　　月　　31　　日
                                書記官　吳信助
